臺灣彰化地方法院刑事判決
                                      109年度易字第974號
公  訴  人  臺灣彰化地方檢察署檢察官
被      告  張凱斌


            張英政


上列被告因毀損債權案件，經檢察官提起公訴（109年度偵字第1
0787、10788號），本院判決如下：
    主    文
張英政、張凱斌共同犯債務人毀損債權罪，張英政處有期徒刑陸
月，張凱斌處有期徒刑伍月，如易科罰金，均以新臺幣壹仟元折
算壹日。
    犯罪事實
一、張英政係張凱斌之父。緣張凱斌於民國107年1月27日（起訴
    書誤載為2月初），以新臺幣（下同）68萬元向蔡麗香購買
    車號000-0000號自小客車，約定分期付款，週年利率為11.9
    171%，辦理動產擔保交易，張凱斌應自107年2月28日起至11
    2年1月29日止，以每月1期，共分60期，按月支付1萬5096元
    ，總金價為90萬5760元，張凱斌另簽立面額81萬6000元之本
    票作為擔保，蔡麗香並將債權讓與合迪股份有限公司（下稱
    合迪公司）。惟張凱斌於繳納第15期款項後，因經濟狀況欠
    佳，遂將上開車輛典當，並於108年8月28日繳納第19期款項
    後，即無力支付後續各期，以致尚積欠合迪公司61萬8936元
    ，合迪公司幾經催討無果後，乃聲請臺灣士林地方法院許可
    本票強制執行，並於108年11月21日獲該院核發108年度司票
    字第8627號裁定，於109年1月30日確定（起訴書誤載為109
    年2月5日確定）。詎張英政知悉張凱斌於將受強制執行之際
    ，竟與張凱斌共同基於損害合迪公司債權之犯意聯絡，由張
    凱斌於109年2月11日，先至彰化○○○○○○○○○，以辦理不動產
    登記為目的之理由，提出印鑑登記申請書及印鑑證明申請書
    ，而獲該所核發印鑑證明，張英政再於同日委託不知情之土
    地代書業者製作土地登記申請書，以贈與為登記原因，將張
    凱斌原於108年4月9日受贈取得之彰化縣○○鄉○○段0000地號
    土地之1/2持分，向彰化縣田中地政事務所申請移轉登記予
    張凱斌之同父異母胞弟張育豪，嗣於109年3月11日完成所有
    權移轉登記，足生損害於債權人合迪公司。
二、案經合迪公司訴由臺灣彰化地方檢察署檢察官偵查起訴。
    理    由
一、本判決所引用被告以外之人於審判外之各項言詞陳述、書面
    證據及非供述證據，檢察官、被告張凱斌、張英政於本院準
    備及審判程序中，均表示同意列為證據，本院審酌該等證據
    之取得過程均為合法，與待證事實有關聯性，且本院於審理
    時逐一提示，檢察官、被告2人對於證據能力之適格亦未爭
    執，故均得作為證據。
二、訊據被告張凱斌固坦承有於107年1月27日購買車號000-0000
    號自小客車，並向合迪公司申請分期付款，約於繳納第15期
    時典當該車，嗣於108年8月28日繳納第19期款項後即未再支
    付等語。惟矢口否認有何毀損債權犯行，辯稱：不知道土地
    過戶在自己名下，也不知道後來又過戶給弟弟張育豪，去戶
    政事務所辦理印鑑證明時，並不知道申請的用途云云。另被
    告張英政固坦承有指示被告張凱斌申請印鑑證明，再將二水
    鄉裕民段0000地號持分1/2過戶給張育豪之事實，惟亦矢口
    否認有何毀損債權犯行，辯稱：不知道張凱斌在外欠債，沒
    有收到士林地方法院的裁定。二水鄉裕民段0000地號土地原
    登記在我母親名下，她過世後由我繼承，再過戶給2個兒子
    張凱斌、張育豪。因張凱斌出外工作，不知道他在外做什麼
    ，他也未與家人聯絡，過年也不回家，而家庭所有開銷都是
    張育豪的母親負責，為不讓她認為偏心，所以才把張凱斌的
    1/2持分過戶給張育豪。是代書交代張凱斌到戶政事務所簽
    名，我才通知張凱斌，但是張凱斌對辦理的內容都不清楚云
    云。然查：
　㈠被告張凱斌有於107年1月27日，以68萬元價格向蔡麗香購買
    車號000-0000號自小客車，約定分60期支付價款，辦理動產
    擔保交易，每期應清償1萬5096元，另簽立面額81萬6000元
    本票作為擔保，蔡麗香再將債權轉讓合迪公司。張凱斌嗣將
    上開車輛典當，並僅繳納19期款項，合迪公司遂聲請臺灣士
    林地方法院裁定許可本票強制執行，並於109年1月30日確定
    。被告張英政嗣後指示被告張凱斌於109年2月11日申請印鑑
    證明，再由被告張英政委託土地代書業者以贈與為登記原因
    ，將被告張凱斌所有之二水鄉裕民段0000地號1/2持分移轉
    登記予張育豪等情，業據告訴代理人林慧君於偵訊中指訴明
    確，並有中古汽車分期付款買賣契約書、撥款收據、債權讓
    與暨撥款同意書、動產擔保交易動產抵押設定登記申請書、
    動產抵押契約書、債權讓與同意書、國稅局全國財產稅總歸
    戶財產查詢清單、二水鄉裕民段1249地號土地謄本、民事本
    票裁定聲請狀、張凱斌開立之本票、臺灣士林地方法院108
    年度司票字第8627號民事裁定、送達證書、公示送達公告、
    公示送達證書、確定證明書、彰化縣○○○○○○○000○0○00○○○○○
    ○鄉○○段0000地號土地登記申請書、彰化○○○○○○○○○109年6月
    16日函及印鑑登記申請書、印鑑證明申請書、印鑑登記卡附
    卷可證，足認被告張凱斌所有之二水鄉裕民段0000地號1/2
    持分確有於被告張凱斌將受強制執行之際，經被告張英政、
    張凱斌共同處分而移轉予張育豪之情事。
　㈡被告張凱斌、張英政雖以前揭情詞置辯，惟被告張凱斌係以6
    0期分期付款方式購買車號000-0000號自小客車，且於108年
    8月28日繳納第19期款項後即未再支付，並將車輛典當，理
    當自知債權人即合迪公司將進行後續催討或民事求償程序，
    且臺灣士林地方法院於108年11月21日核發之108年度司票字
    第8627號許可本票強制執行之裁定書，係經郵務人員先於10
    8年11月25日投遞被告2人之戶籍地即現住○○○鄉○○村○○路0段
    000號後，方於108年11月28日寄存在彰化縣警察局田中分局
    二水分駐所，有該院送達證書在卷可參（實則，該裁定書雖
    於108年12月20日再以公示送達方式為之，惟被告張凱斌、
    張英政之住○○○○○○○鄉○○村○○路0段000號，並未變更，且被
    告張英政均親自收受本件準備程序及審判期日傳票，應認臺
    灣士林地方法院前開裁定書於寄存送達後10日即生送達效力
    ，應無需公示送達，應於108年12月20日即已確定）。次查
    ，郵務人員將法院傳票、裁判書等文件寄存在當地派出所之
    原因，可能因為當事人之拒絕收領，本件被告2人之住所既
    自始均未變動，被告張英政並均親自收受本件之準備程序及
    審判期日傳票，堪認應係拒絕收領臺灣士林地方法院108年
    度司票字第8627號許可本票強制執行裁定書之相關文件，故
    被告2人辯稱不知有該法院之裁定云云，與常情有違，顯然
    有意規避債權人之強制執行，自不足採。此外，被告張凱斌
    於109年2月11日至地政事務所辦理土地過戶前，即先至二水
    鄉戶政事務所申請印鑑證明，該印鑑證明申請書及印鑑證明
    上均已記載申請目的為「不動產登記」，且被告張凱斌係先
    於108年4月9日即因受贈而取得二水鄉裕民段0000地號之1/2
    持分，既已獲得相當之財產價值，自無從推諉不知再次過戶
    該筆土地予胞弟張育豪之目的。
　㈢綜上所述，被告2人有共同於被告張凱斌將受強制執行之際，
    意圖損害債權人之債權，而處分財產之事證明確，堪以認定
    ，均應依法論罪科刑。
三、被告行為後，刑法第356條雖於108年12月25日修正公布，同
    年月27日施行，惟修正後規定係依刑法施行法第1條之1第2
    項前段規定，將罰金提高為30倍，亦即將原條文中規定之銀
    元300元修正為新臺幣9000元，其修正結果不生有利或不利
    於行為人之情形，故不生新舊法比較問題，應逕行適用裁判
    時之法律。是核被告張凱斌、張英政所為，均係犯刑法第35
    6條之毀損債權罪，被告2人有犯意聯絡及行為分擔，俱為共
    同正犯。
四、法官審酌被告張凱斌於108年8月28日繳交第19期款項後即未
    再置理積欠合迪公司之債務，被告張英政並因此主導脫產行
    為，又無誠意繼續清償債務，顯然逃避現實，欠缺面對困境
    之勇氣，並致合迪公司仍有相當之債權未獲清償，損失不貲
    ，被告2人理當譴責。又被告2人矢口否認犯行，犯後態度不
    佳，顯無反省之意，自不宜從輕量刑。另考量被告張凱斌已
    繳19期共28萬6824元款項，尚餘41期貸款，及被告2人處分
    之土地公告現值約為19萬3704元，價值並非鉅額。兼衡被告
    張凱斌為國中畢業之教育程度，已婚，尚無子女，目前無業
    ，經濟狀況普通；被告張英政國中畢業之教育程度，離婚，
    育有4子，其1仍在就讀高中，目前從事零工，經濟狀況普通
    等一切情狀，爰各量處如主文所示之刑，並均諭知易科罰金
    之折算標準。
五、應適用之法律：
  ㈠刑事訴訟法299條第1項。
  ㈡刑法第28條、第356條、第41條第1項前段。
  ㈢刑法施行法第1條之1第1項。
本案經檢察官施教文偵查起訴，檢察官吳宗穎到庭執行職務。
中　　華　　民　　國　 110　　年　　4 　　月　　7 　　日
                  刑事第八庭  法  官  梁義順
以上正本證明與原本無異。
如不服本判決應於收受判決後20日內向本院提出上訴書狀，並應
敘述具體理由。其未敘述上訴理由者，應於上訴期間屆滿後20日
內向本院補提理由書（均須按他造當事人之人數附繕本）「切勿
逕送上級法院」。
告訴人或被害人對於判決如有不服具備理由請求檢察官上訴者，
其上訴期間之計算係以檢察官收受判決正本之日期為準。
中　　華　　民　　國　 110　　年　　4 　　月　　7 　　日
                              書記官  施惠卿
附錄本案論罪科刑法條全文：
刑法第356條：
債務人於將受強制執行之際，意圖損害債權人之債權，而毀壞、
處分或隱匿其財產者，處2年以下有期徒刑、拘役或1萬5千元以
下罰金。